臺灣屏東地方法院刑事判決　　　　　　　　　　　　　　九十三年度自更字第二號
　　自　訴　人　乙○○
　　自訴代理人　丙○○　律　師.
　　被　　　告　甲○○
右列被告因偽造文書等案件，經自訴人提起自訴，本院判決如左：
     主  文
本件自訴不受理。
     理  由
一、自訴意旨略以：自訴人乙○○告郭廷宏等五人偽證一案，確有發現新事實、新證
    據，足以證明郭廷宏等五人之證言出於虛偽偽證，而承辦該案之被告即臺灣屏東
    地方法院檢察署檢察官甲○○，明知郭廷宏等五人確實犯有偽證罪，而屬為有罪
    之人，竟無故不對郭廷宏等五人所涉偽證犯行提起公訴，蓄意包庇渠等五人，而
    於民國八十九年七月三日以屏檢玲平字第一三七○一號函致自訴人稱：上揭檢察
    署八十六年度偵字第八六八七號被告郭廷宏、林樹山、林金良、陳皓郁、林辰旭
    等五人偽證案件，查無新事實、新證據，且查無刑事訴訟法第二百六十條第二項
    之情形，依法不得對於同一案件再行起訴，已予簽結等情，被告甲○○係出於明
    知故意使上開公函內容失真，足以生損害於臺灣屏東地方法院檢察署之公共信譽
    及致生自訴人於八十二年二月二十六日上午，遭受金光黨林家福等人所詐騙之退
    休金一百萬元及其他損害約四十五、六萬元無法追回（理由詳如附件所示）。因
    認被告甲○○犯有刑法第一百二十五條第一項第三款濫權追訴罪、刑法第第二百
    十一條之偽造公文書、第二百十三條公務員登載不實罪嫌云云。
二、按犯罪之被害人得提起自訴，刑事訴訟法第三百十九條第一項固定有明文，惟所
    謂犯罪之被害人以因犯罪而直接被害之人為限，最高法院迭次著有判例可稽；犯
    罪事實一部提起自訴，他部雖不得自訴，亦以得提起自訴論，但不得提起自訴部
    分係較重之罪者，不在此限；不得提起自訴而提起者，應諭知不受理之判決，刑
    事訴訟法第三百十九條第二款、第三百三十四條亦分別定有明文；又自訴狀之提
    出，不以記載所犯法條為必要，即法院審理時不受自訴人所指法條之拘束，同法
    第三百二十條亦有明文規定。另按刑法第一百二十四條之枉法裁判罪，係侵害國
    家法益之罪，縱裁判結果於個人權益不無影響，但該罪既為維護司法權之正當行
    使而設，是其直接受害者究為國家，並非個人，個人即非因犯罪而同時被害者，
    自不得提起自訴（最高法院五十四年度臺上字第二四六號判例參照），故刑法第
    一百二十五條第一項第三款之濫權追訴罪，該罪亦同為維護司法權之正當行使而
    立法，其犯罪之直接受害者乃國家，個人並非因犯罪而同時被害者。故刑法第一
    百二十四條、第一百二十五條第一項第三款均係侵害國家審判權之犯罪，個人不
    得主張係犯罪被害人而提起自訴，雖自訴意旨其中又指訴被告犯有偽造文書之罪
    ，其法定刑與上述二條款相同，但此情節相較，則以上述二條款之罪為重，依刑
    事訴訟法第三百十一條第二項（舊法）但書規定（現行法第三百十九條第二項但
    書），亦不得提起自訴（最高法院五十四年度臺上字第一七八五號判例參照）。
三、經查：
  (一)自訴意旨所指：被告甲○○明知郭廷宏等五人確實犯有偽證罪，而屬為有罪之人
    ，竟無故不對郭廷宏等五人所涉偽證犯行提起公訴，蓄意包庇渠等五人，而於八
    十九年七月三日以屏檢玲平字第一三七○一號函致自訴人稱：上揭檢察署八十六
    年度偵字第八六八七號被告郭廷宏、林樹山、林金良、陳皓郁、林辰旭等五人偽
    證案件，查無新事實、新證據，且查無刑事訴訟法第二百六十條第二項之情形，
    依法不得對於同一案件再行起訴，已予簽結等情，故意使上開公函內容失真，足
    以生損害於臺灣屏東地方法院檢察署之公共信譽及造成自訴人受金光黨所騙款項
    之損害不能追回云云。雖自訴狀僅載明自訴被告涉犯刑法第二百十一條、第二百
    十三條之罪，未載明自訴被告犯刑法第一百二十五條第一項第三款之罪，但自訴
    之犯罪事實既經載明，並經自訴人於本院審理時指訴被告涉有濫權追訴罪綦詳（
    見本院九十三年四月二十二日訊問筆錄），應認自訴人除自訴被告犯偽造公文書
    等罪外，並涉犯刑法第一百二十五條第一項第三款之濫權追訴罪。然本件自訴人
    係自訴被告涉犯刑法第二百十一條之偽造公文書、第二百十三條之公務員登載不
    實事項於公文書罪嫌部分，依其所指固係侵害自訴人個人法益，惟判斷自訴案件
    之訴之範圍，須探求自訴人自訴被告犯罪事實之真意，而為客觀之衡量，法院不
    受自訴狀所引法條及罪名之拘束，故不能僅就自訴狀所引法條及罪名而為審理。
    是以，依自訴人所稱之被告犯罪事實觀之，既認被告同時觸犯刑法第一百二十五
    條第一項第三款之濫權追訴罪，而該罪係為維護司法權之正當行使而設，所保護
    之法益為國家法益，自訴人並非犯罪之直接被害人，依法不得提起自訴。
  (二)雖刑法第二百十一條、第二百十三條、第一百二十五條第一項第三款之法定刑度
    固均為「一年以上七年以下有期徒刑」，惟依上揭判例意旨，刑法第一百二十五
    條第一項第三款之濫權追訴罪情節較刑法第二百十一條、第二百十三條之偽造文
    書罪為重，自訴人不得提起自訴部分，即為較重之罪。綜上，揆諸前揭說明，自
    訴人對於本案犯罪事實全部不得自訴，其不得提起自訴而提起，依刑事訴訟法第
    三百三十四條、第三百四十三條、第三百零七條之規定，自得不經言詞辯論，逕
    為不受理之判決。
據上論斷，依刑事訴訟法第三百三十四條、第三百四十三條、第三百零七條，判決如
主文。
中      華      民      國    九十三    年      五      月     十七     日
                                    臺灣屏東地方法院刑事第三庭
                                        審判長法  官  蔡國卿
                                              法  官  許心
                                              法  官  楊萬益
右正本證明與原本無異。
如不服本判決應於收受本判決送達後十日內向本院提出上訴書狀，其未敘述上訴理由
者，並得於提起上訴後十日內向本院補提理由書狀（均須按他造當事人之人數附繕本
 ）「切勿逕送上級法院」
                                              書記官  呂坤宗
中    華    民    國     九十三      年      五      月       十九      日
